【裁判字號】    91,附民上,413
【裁判日期】    920529
【裁判案由】    過失致死請求損害賠償
【裁判全文】
臺灣高等法院臺中分院刑事附帶民事訴訟判決      九十一年度附民上字第四一三號
    上  訴  人
    即  原  告  己○○
                壬○○
                乙○○
                丁○○
                戊○○
    兼右二人之
    法定代理人  丙  ○
    被 上訴 人
    即  被  告  甲○○
                辛○○
                景泰工程顧問有限公司  設南投縣埔里鎮○○街三十七號
    兼右一人之
    法定代理人  庚○○
右上訴人等因被上訴人等業務過失致死案件提起附帶民事訴訟，請求損害賠償上訴事
件，不服臺灣南投地方法院中華民國九十一年十月十七日第一審判決（九十年度附民
字第五十五號），提起上訴，本院判決如左：
      主  文
上訴駁回。
      事  實
甲、上訴人部分：
一、聲明：
  (一)、原判決廢棄。
  (二)、右廢棄部分被上訴人甲○○、辛○○、景泰工程顧問有限公司、庚○○應連帶
      給付(1)上訴人己○○新臺幣（下同）一百五十八萬六千七百九十九元；(2)上訴
      人壬○○一百六十一萬八千九百七十四元；(3)上訴人丙○二百零四萬零八百六
      十五元；(4)上訴人乙○○一百七十萬二千四百五十七元；(5)上訴人丁○○三百
      六十四萬五千一百三十元；(6)上訴人戊○○三百九十一萬三千四百零一元；及
      均自起訴狀繕本送達翌日起至清償日止，按年利率百分之五計算之利息。
  (三)、第一、二審訴訟費用由被上訴人等負擔。
  (四)、願供擔保請准宣告假執行。
二、陳述：
  (一)、被上訴人即被告甲○○係南投縣政府工務局土木課之技士，被上訴人即被告辛○○係執有土木技師執照並受聘於被上訴人即被告景泰工程顧問有限公司（以
      下簡稱景泰公司）從事審核道路相關工程設計之工作，另被上訴人即被告庚○○則係景泰公司之代表人，均係從事相關道路設計、審核業務之人。緣南投縣
      政府於民國（下同）八十九年三月十五日，就南投縣草屯鎮○○里○○巷道路
      （九二一）災修工程，與案外人祐安測量工程有限公司訂立工程委託設計契約
      書，而祐安公司再將其中關於道路之設計及繪製部分，委託景泰公司之庚○○
      負責設計、繪製及由辛○○負責審核後，由承辦人員甲○○依法審核，經審核
      核准之後，總工程費用達五百八十五萬六千元，工程部分由陸通營造有限公司
      以五百四十一萬元得標施作，並於八十九年十二月五日完工。詎庚○○、辛○○與甲○○於負責設計、繪製及審核上開工程之設計圖及預算書時，明知該項
      道路工程之施工起點從零至六十公尺處之路段，其路面係屬陡峭之往上斜坡，
      右側路旁並有一條野溪，在六十公尺處復有一急轉彎，係屬極易發生危險之路
      段，而該段路面靠近野溪之路旁，於九二一災害發生前，已設有維護人車安全
      之塊狀護欄，以維該路段人車行走之安全，況且其三人於設計、審核新道路時
      ，已將原有狹小之道路路面設計拓寬達七公尺又十公分，右側之野溪並設計成
      一巨型之排水溝，水溝最深度達五公尺又五十公分，最寬度達四公尺又六十公
      分，是其三人為此設計時，更應提高警覺及增強該路段之安全措施，在上開排
      水溝之路旁，自應裝設置紐澤西護欄或塊狀護欄或其他柵欄等之安全設備，以
      維護人車於上下坡行經該危險路段之安全，庶可免於或防止人車於行經上開急
      轉彎處時，不慎墜入巨型排水溝內之危險，而依當時之情形，並非不能注意，
      竟能注意而疏未注意，在該排水溝旁，竟未設計任何之安全設備或豎立任何之
      警告標示。嗣於九十年一月二十四日上午十二時五分許，適有林世培騎乘附載
      其妻葉秀媛、其子戊○○、丁○○車號：ＵＤＪ－二二八號機車，由山上往下
      坡之市區行駛，於行經上開起點約六十公尺處之急轉彎時，不慎人車均掉落於
      前揭未設任何安全設備之巨型排水溝內，致林世培之身體受有頭部外傷、血氣
      胸之傷害，於送醫途中不治死亡，另葉秀媛之身體則受有出血性休克，雖經送
      醫急救，惟延至九十年一月二十七日仍不治死亡，而戊○○受有頭部外傷合
      併腦內挫傷性出血及顱內開放性骨折顏面及右耳撕裂傷之傷害，及丁○○則
      受有頭部外傷合併腦震盪、顱骨骨折臉部多處擦傷、撕裂傷之傷害。被上
      訴人甲○○、辛○○、庚○○等三人涉有業務過失致人於死及業務過失傷害之
      罪。
  (二)、上訴人即原告丙○、乙○○為死者林世培之父母親；上訴人即原告己○○、壬○○為死者葉秀媛之父母親；上訴人即原告丁○○、戊○○為死者林世培、葉
      秀媛夫妻之子；而上訴人丙○為上訴人丁○○及戊○○之法定監護人。上訴人
      等人爰依民法第一百八十四條、第一百八十五條、第二十八條、第一百八十八
      條第一項、第一百九十二條第一項、第二項、第一百九十三條第一項、第一百
      九十四條、第一百九十五條之規定請求被上訴人等四人連帶給付：
      1.上訴人己○○部分：法定扶養義務費用八萬六千七百九十九元、慰撫金一百
        五十萬元，合計一百五十八萬六千七百九十九元。
      2.上訴人壬○○部分：法定扶養義務費用十一萬八千九百七十四元、慰撫金一
        百五十萬元，合計一百六十一萬八千九百七十四元。
      3.上訴人丙○部分：法定扶養義務費用十七萬二千零二十二元、支出殯葬費用
        三十六萬二千八百二十元、支出葉秀媛之醫療費用六千零二十三元、慰撫金
        一百五十萬元，合計二百零四萬零八百六十五元。
      4.上訴人乙○○部分：法定扶養義務費用二十萬二千四百五十七元、慰撫金一
        百五十萬元，合計一百七十萬二千四百五十七元。
      5.上訴人丁○○部分：法定扶養義務費用五十八萬四千一百一十九元、醫療費
        用六萬一千零十一元、慰撫金三百萬元，合計三百六十四萬五千一百三十元
        。
      6.上訴人戊○○部分：法定扶養義務費用八十一萬零八百八十九元、醫療費用
        十萬零二千五百一十二元、慰撫金三百萬元，合計三百九十一萬三千四百零
        一元。
  (三)、證據：爰用原審所提證物。
乙、被上訴人部分：均未為任何聲明或陳述，惟依被上訴人甲○○、辛○○、庚○○
    於刑事案件審判中之答辯，均否認有何過失致死或過失傷害犯行。
      理  由
本件原審判決以被上訴人即被告甲○○、辛○○、庚○○被訴業務過失致死等案件，
業已諭知被告等無罪在案（九十年度訴字第二四０號），依刑事訴訟法第五百零三條
第一項判決駁回原告之訴，茲據上訴人提起上訴，本院就刑事部分仍維持第一審無罪
之判決而駁回公訴人之上訴（九十一年度上訴字第一九０二號），則附帶民訴部分之
上訴，自亦無理由，應予駁回上訴，合依刑事訴訟法第四百九十條，第三百六十八條
。判決如主文。
中      華      民      國    九十二    年      五      月    二十九    日
                                  臺灣高等法院臺中分院刑事第六庭
                                        審判長法  官  李  文  雄
                                              法  官  陳  嘉  雄
                                              法  官  邱  顯  祥
右正本證明與原本無異。
得上訴（應於刑事部分提起者為限）
如不服本判決應於收受送達後十日內向本院提出上訴書狀，其未敘述上訴之理由者並
得於提起上訴後十日內向本院補提理由書（均須按他造當事人之人數附繕本）。
                                              書記官  陳  桂  芬
中      華      民      國      九十二   年       五      月   二十九   日
                                                                        Ｉ


司法院資訊處製作；財團法人民間司法改革基金會備份。
